【裁判字號】    98,簡上,146
【裁判日期】    980902
【裁判案由】    侵占
【裁判全文】
臺灣臺南地方法院刑事判決             98年度簡上字第146號
上  訴  人  乙○○
即  被  告
選任辯護人  呂郁斌律師
上列上訴人即被告因侵占案件，不服中華民國98年4月22日本院
98年度簡字第963號第一審判決（聲請簡易判決處刑案號：98年
度調偵字第311號），提起上訴，本院管轄之第二審合議庭判決
如下：
    主  文
上訴駁回。
    事  實
一、乙○○係榮翔半導體材料有限公司（下稱榮翔公司）之負責
    人，於民國94年11月30日，乙○○以上開公司名義，向中租
    迪和股份有限公司（下稱中租公司），辦理融資性租賃，租
    用自動焊接機2臺，租賃期間自94年12月5日至98年1月5日止
    。租金支付方式，約定分37期給付，每月1期，第1期給付新
    臺幣（下同）150萬元，第2期至第13期每期給付22,500元，
    第14期至第25期每期給付21,500元，第26期至第37期每期給
    付給付20,000元。然榮翔公司於96年9月間因周轉不靈，該
    公司所簽發與中租公司之支票具遭退票，經與中租公司協商
    結果，約定榮翔公司如未能依約給付所積欠款項，應於96年
    12月交回前揭租賃機器。詎乙○○明知前揭機器為中租公司
    所有，竟於同年11月下旬某日，意圖為榮翔公司不法之所有
    ，將上開租賃物據為己有，並提供不詳債權人抵償榮翔公司
    所積欠之債務，致該機器均不知去向，以此方式侵佔前揭租
    賃機器，使中租公司追索無著。
二、案經中租公司訴請臺灣臺南地方法院檢察署檢察官偵查後聲
    請簡易判決處刑。
    理  由
一、按被告以外之人於審判外之陳述，經當事人於審判程序同意
    作為證據，法院審酌該言詞陳述或書面陳述作成時之情況，
    認為適當者，亦得為證據，刑事訴訟法第159條之5第1項定
    有明文。查被告及辯護人於本院準備程序中業表明對本案證
    據之證據能力並不爭執，且本院依卷內資料審酌本案證人證
    詞及書面證據，亦認為並未有何違背法律或其他相關規定之
    情事，而應認為適當，復經本院於審判期日就上開證據依法
    進行調查、辯論，是依刑事訴訟法第159條之5第1項之規定
    ，本院自得引為判決參考之依據，合先敘明。
二、訊據被告固坦承向中租公司借賃自動焊接機2臺，租賃金額
    尚未付清及上開機器現已下落不明等情，惟矢口否認有何侵
    占犯行，辯稱：「榮翔公司，確是因客戶倒債，為續能經營
    ，不得不向地下錢莊借款，如是有意侵占起訴書所載財產，
    便無需向地下錢莊借款，致受錢莊的人追殺，也無須按期繳
    款給告訴人公司。榮翔公司已繳納180萬1千元之鉅額款項入
    此機器設備後，用於公司生產，實無侵占之必要。是地下錢
    莊業者逼債，強行取走鑰匙以後，自行搬走公司的東西。」
    云云。經查：
  (一)被告業坦承向中租公司借賃自動焊接機2臺且尚未付清租賃
    款項等情，並有卷附融資性租賃契約書、租賃物交付與驗收
    證明書影本（見97年度他字第1482號偵查卷第4-5、6頁）及
    中租公司所寄發之存證信函及回執（見97年度他字第1482號
    偵查卷第7-8、18-19頁）可稽，自堪信屬真實。
  (二)又被告辯稱自動焊接機2臺是地下錢莊自行搬走，伊並無侵
    占犯行乙節。查證人吳羱鵬固於偵查中證稱：「老闆娘曾經
    跟我周轉資金，我跟她說手頭很緊，我要養小孩及父母親，
    我就沒有借她錢，她說她自己想辦法，最後她跟我說她會跟
    地下錢莊借，我是不知道她有無跟地下錢莊借，但公司結束
    前有一些面惡的人來討債。」、「（討債的人有無說過什麼
    話或什麼事？）他們不敢對我怎樣，畢竟我是員工，但是他
    們在老闆娘不在時，對我說趕快還我4、5百萬，不然要搬東
    西抵債，是否地下錢莊，我不清楚。」等語（見97偵緝字第
    1436號卷第26-27頁）。證人證詞雖可證明被告確有積欠他
    人債務，但證人既已證稱不知被告有無向地下錢莊借款，其
    證言即尚不足證明被告有積欠地下錢莊債務之事。又證人丙
    ○○固亦於本院審理中證稱：「我們公司跟地下錢莊借錢，
    我妹有一段時間，大概在年底十月份那一段時間，她曾經被
    地下錢莊押走，我還記得我去公司找我妹的時候，那時辦公
    室很亂，我連忙去倉庫看材料，所以包括我們的機器連同材
    料全部不見，材料還有剩一些，但是我們的機器包括我桌上
    的電腦全部都不見了，地上文件散亂一地，我到公司的時候
    ，我趕快打電話給我妹妹，可是她的電話完全不通，等一兩
    天之後她才突然回電話給我，她才跟我講她發生事情。」、
    「那時候我急著找我妹妹，等我妹回電話給我的時候，我有
    跟她講這個狀況，我問她是怎麼回事，她有跟我講地下錢莊
    的事情，我問她要不要報警，她後來跟我講說不要報警，我
    後來想想也對，因為那幾天包括我住的地方，都有不明人士
    在那邊走動，我以為是路過的人後來想想好像他們都徘徊在
    那邊，我妹怕我爸媽發生事情，所以她跟我講不要報警，因
    為家裡還有一家老小。」等語（見本院卷第46頁）。證人丙
    ○○之證詞雖可證明被告有向地下錢莊借錢乙節，然證人未
    曾親眼目睹究係何人搬走公司內之機器，所證機器為地下錢
    莊搬走等語乃是被告所告知者，係屬傳聞證據，自不得作為
    有利被告認定之依據。況本案發生迄今，被告始終未能舉證
    證明任何有關所謂向地下錢莊借款及上開機器確為地下錢莊
    之人自行搬走之相關資料，自難憑空令人置信。
  (三)再被告辯稱並無將機器侵占入己用以抵債之犯意云云，惟質
    之被告機器遭他人搬走之後，有沒有馬上通知中租公司及提
    供有關地下錢莊的資料給中租公司？被告則答稱沒有。被告
    明知不久後之96年12月已是歸還中租公司機器的最後期限，
    縱使被告本身因欠地下錢莊債務而害怕地下錢莊追索不敢報
    警，仍可通知中租公司，使中租公司可及時依所有權人身分
    透過法律途逕追索系爭機器，避免或減少損失！然被告卻是
    不聞不問，直到告訴人提出告訴，被告經檢察官通緝到案後
    始提出地下錢莊追債之事作為抗辯，使中租公司追索無門，
    殊有違常情！再被告自承並非1次向地下錢莊借款250萬元，
    而是先借幾十萬元等語，如此其應該與地下錢莊有多次借款
    通話紀錄，才會借款累積多達250萬，同時地下錢莊也是透
    過電話與被告聯繫，則至少被告應可提供電話電碼給中租公
    司及檢察官以供調查，但被告始終供稱無任何資料可提供，
    豈非怪哉！另被告自承簽了250萬元本票給地下錢莊之人，
    總共只還了地下錢莊61萬元及取走機器。地下錢莊既追索甚
    急，但被告卻未曾收到法院任何本票裁定強制執行或任何民
    事訴訟通知，地下錢莊之人何以獨厚被告不再追債了？除非
    被告確是以系爭機器抵債務債，所以債權人始不再繼續追討
    被告所積欠之債務。則被告以系爭機器抵債之時，即是變易
    持有為所有之意，即有侵占中租公司機器之故意。
  (四)綜上所述，被告所辯均未能舉證以實其說，本件復經告訴人
    之代理人甲○○到庭指訴綦詳，足徵被告所辯不足採信。本
    件事證已臻明確，被告犯行洵堪認定，應依法論科。
三、核被告所為，係犯刑法第335條第1項之侵占罪。查原審以被
    告犯罪事證明確，依刑事訴訟法第449條第1項、第454條第2
    項，刑法第335條第1項、第41條第1項前段，刑法施行法第1
    條之1，以簡易判決量處被告有期徒刑三月，並諭知易科罰
    金之折算標準，其認事用法，並無不合，量刑亦稱妥適，被
    告猶執陳詞否認犯行，其上訴為無理由，應予駁回。
據上論斷，應依刑事訴訟法第455條之1第1項、第3項、第368條
，判決如主文。
本案經檢察官羅瑞昌到庭執行職務。
中    華    民    國    98    年    9     月    2     日
                  刑事第一庭  審判長法  官  林英志
                                    法  官  林勝利
                                    法  官  彭喜有
以上正本證明與原本無異。
本件不得上訴。
                                    書記官  黃傳鈞
中    華    民    國    98    年    9     月    2     日
附錄本案論罪科刑法條全文
中華民國刑法第335條第1項：
意圖為自己或第三人不法之所有，而侵占自己持有他人之物者，處 5 年以
下有期徒刑、拘役或科或併科 1 千元以下罰金。


司法院資訊處製作；財團法人民間司法改革基金會備份。
